臺灣桃園地方法院刑事判決　　　　　　　　　　　　　八十七年度訴字第三二二號
　　公　訴　人　臺灣桃園地方法院檢察署檢察官
　　被　　　告　丙○○
　　指定辯護人　本院公設辯護人　乙○○
右列被告因違反肅清煙毒條例等案件，經檢察官提起公訴（八十六年度偵字第一三六
六八號、八十七年度偵字第三九○號），及移送併辦（八十年度偵字第六一○六號、
第六一三二號），本院判決如左：
    主  文
丙○○未經許可，製造可發射子彈具有殺傷力之其他槍枝，累犯，處有期徒刑陸月，
如易科罰金，以佰元折算壹日。扣案之改造玩具手槍（槍枝管制編號：00000
00000，含彈匣壹個）壹支、槍管壹支、槍枝零件壹包沒收。又連續施用第一級
毒品，累犯，免刑。扣案之第一級毒品海洛因壹包（淨重零點貳貳公克）沒收銷燬之
，扣案之注射針筒拾伍支、注射針頭捌支、注射用橡皮管壹條、空袋貳個及染有注射
後擦拭血跡之衛生紙壹團均沒收。
    事  實
一、丙○○曾因違反麻醉藥品管理條例等案件，經本院於民國八十四年六月三十日以
    八十四年度易字第二二二八號判決判處應執行有期徒刑六月，而於八十四年九月
    五日確定，並於八十五年二月八日以易科罰金執行完畢。
二、丙○○猶不知悔改，竟基於施用第一級毒品海洛因之概括犯意，自八十六年九月
    上旬某日起，至八十七年五月四日晚上九時許止，連續在其位於桃園縣平鎮市○
    ○村○○路一六一巷六號之住處以注射針筒注射或將海洛因摻於香煙中吸食之方
    式，非法施用第一級毒品海洛因多次。嗣先於八十六年十月六日晚上十一時三十
    分許，在上址住處為警查獲，並扣得注射針筒六支；再於八十六年十二月二十七
    日晚上九時五十分許，為警在上址住處查獲正在施用第一級毒品海洛因之丙○○
    ，並扣得注射針筒七支、注射針頭八支、注射用橡皮管一條、點滴接頭三個及染
    有注射後擦拭血跡之衛生紙一團；又於八十七年四月二十九日下午五時二十分許
    ，在上址住處為警查獲，並扣得注射針筒一支、空袋二個；復於八十七年五月四
    日，在上址住處為警查獲，並扣得海洛因一包（驗餘淨重０‧二二公克）、注射
    針筒一支。
三、丙○○另於八十六年九月初，利用某跳蚤雜誌所載之郵購方式，以新台幣（下同
    ）五千五百元之代價，向不詳姓名之成年人購得玩具手槍二支（均含彈匣）、彈
    殼、槍管、槍枝零件等物，並於同年月中旬在上址住處，以將玩具手槍換裝機車
    輪軸製成之槍管（已打通）之方式，未經許可而製造具有殺傷力，可發射子彈之
    改造玩具手槍（槍枝管制編號：0000000000號，另一支槍枝管制編號
    ：0000000000號，尚未製造完成，不具殺傷力）。嗣經警於八十六年
    十月六日晚上十一時三十分許，在上址住處查獲丙○○上揭施用第一級毒品海洛
    因犯行時，扣得前開不具殺傷力之改造玩具手槍一支（槍枝管制編號：0000
    000000號，含彈匣）、槍管一支、槍枝零件一包，及其所有非供製造上開
    槍枝所用之彈殼十一個、電熔膠槍一支、螺絲起子六支、老虎鉗五支、剪刀一支
    、扳手三支、銼刀七支、鐵鎚一支、噴燈一個及丙○○之父彭惠仁所有之電鑽一
    支等物。丙○○於犯罪後，在未被有偵查犯罪職權之機關或公務員發覺其為犯人
    時，即主動向桃園縣警察局平鎮分局之警員甲○○自首，供出其將前開所製造具
    有殺傷力可發射子彈之改造玩具手槍藏於桃園縣中壢市○○路三三一號之草堆中
    ，乃查獲上開改造玩具手槍一支（槍枝管制編號：0000000000號，含
    彈匣），丙○○並進而接受本次裁判。
四、案經桃園縣警察局平鎮分局報告台灣桃園地方法院檢察署檢察官偵查起訴暨移送
    併案審理，由本院依職權裁定送觀察勒戒，認有繼續施用毒品傾向，再裁定施以
    強制戒治，期間為一年，已執行期滿。
        理  由
一、右揭事實二部分之犯行，業據被告丙○○於本院審理時自白不諱，核與證人即與
    被告同時於八十七年十二月二十七日為警查獲之束必壯於警訊中證稱：知道當時
    被告在施打海洛因等語，與證人即被告之胞兄彭建國於警訊中證稱：八十六年十
    二月二十七日係當場發現被告注射海洛因等語均相符合（參見台灣桃園地方法院
    檢察署八十七年度偵字第三九○號偵查卷第八、十一頁）。並有如事實二所示之
    第一級毒品海洛因及施用毒品之器具等物扣案可資佐證。扣案之毒品一包經送鑑
    定結果，確係海洛因，有法務部調查局八十七年五月二十二日之鑑定通知書一紙
    在卷足憑。而被告為警查獲時所採尿液經送驗結果，確有煙毒（係指鴉片、嗎啡
    、海洛因）反應，亦有法務部調查局之檢驗通知書四紙在卷可稽，足認被告之自
    白與事實相符，是被告連續施用第一級毒品海洛因多次之犯行部分，其事證已臻
    明確，犯行洵堪認定。
二、訊據被告對於右揭事實三所示之犯行，固不諱言以郵購之方式購得玩具手槍二支
    等物並持有之事實，惟矢口否認有何未經許可而製造具有殺傷力可發射子彈之其
    他槍枝之犯行，辯稱：買來時槍就已組裝好，其並未加以改造，係因警員告以仍
    在槍枝報繳期間，可免除刑期，才主動將槍枝繳出云云。然查：
（一）被告先於警訊中供承：「我是將劃撥購來之槍枝模型，更換以機車輪軸改裝之
      槍管加工即完成，沒有共犯，均是我一人改造」、「我是在我家裏我房間內，
      改裝好後無試射過，沒有涉案」等語，核與其於偵查時所供承：「是，槍枝、
      彈匣、彈殼、槍管、槍枝零件是我在八十六年九月初以五千五百元郵購方式買
      來的‧‧‧」、「是，我郵購方式取得槍枝零件後，同年九月中在家裡房間內
      組了兩把槍，但還沒組好，槍管一拔就掉」等語相符（參見台灣桃園地方法院
      檢察署八十六年度偵字第一三六六八號偵查卷第三、四、十二、十三頁），並
      有扣案之前開改造玩具手槍可資佐證。而扣案之該把玩具手槍（槍枝管制編號
      00000000000號）經送鑑結果，認係仿ＷＡＬＴＨＥＲ廠半自動手
      槍製造之玩具手槍改造而成，槍管材質為金屬且已貫通，機械性能良好，可擊
      發適用子彈，認具殺傷力，有內政部警政署刑事警察局八十六年十月十八日刑
      鑑字第六九九三六號之鑑驗通知書一紙在卷可憑。又扣案之兩支玩具手槍於購
      入時並無二致，均為同一型式，此為被告所一再陳明在卷，惟依上開偵查卷第
      二十八頁所附之相片乙張，可觀察出兩支玩具手槍於槍管部分有明顯之不同，
      其一槍管部分有金屬光澤、外觀上結構完整，另一槍管部分則不具金屬光澤，
      扳機部分鬆脫，槍管滑套部分尚須以橡皮筋固定。次查，該把玩具手槍係仿Ｗ
      ＡＬＴＨＥＲ廠之半自動手槍，依其結構，若非先拆下滑套及槍機，無法拆卸
      槍管，顯然槍管並非可與槍身輕易分離，再參以被告於警訊中自承係以換裝已
      貫通槍管之方式改造槍枝，可知該把手槍各部零件之原本組裝甚為牢固，倘非
      被告刻意拆卸，槍管並無鬆脫之可能，由是可徵被告確係有意拆卸改裝之情甚
      明。是其既將原不具殺傷力之玩具手槍改造成具有殺傷力，此為性質上之轉變
      ，核情自屬製造無疑。綜上，堪認被告於警、偵訊中較少衡量利害關係之自白
      確與事實相符，足資採信。
（二）被告嗣雖於審理中翻異前詞，並辯以上詞。惟被告對其於警、偵訊中與事實相
      符之自白，僅泛以：「警訊中我未表示意見，任由警方自行製作筆錄，且在偵
      查中，亦未供稱曾改造過」云云而空言加以否認，本院尚難憑之遽以推翻上開
      所為之認定。而就其何以將上開扣案之玩具手槍兩把分別藏放於家中及上揭之
      草堆中？其先答稱：「因怕父親知悉，故分別藏放」云云，嗣改稱：「因我有
      彈藥前科，怕為警搜得」云云，經本院再詢以何以將數千元郵購之槍枝丟棄於
      草叢中，再答稱：「因為槍本來放在我朋友家裡，我怕害到朋友，所以我才說
      槍藏在草叢裡」云云，復又稱：「‧‧‧槍是放在我的家裏的，但是我告訴警
      察不要連累到我的家人」云云（參見本院八十七年三月二十五日審判筆錄、八
      十七年五月十五日、九十年三月一日、九十年八月十六日訊問筆錄），其上開
      供述，不僅有前後不一之瑕疵而難為有利之認定，且益見其畏罪之情，再由自
      被告家中為警查獲之玩具手槍不具殺傷力，而被告藏置於他處之玩具手槍則具
      有殺傷力一情以觀，堪認被告對於扣案之玩具手槍兩把是否具有殺傷力知之甚
      詳，始有不同之處置。是被告上開所辯，應係事後卸責之詞，難以採信。
（三）至被告陳稱：其係於槍枝報繳期間主動將槍枝繳出，應受免刑判決乙節，經查
      ，被告係向警方自首而將上開有殺傷力可發射子彈之槍枝報繳之情，固堪採信
      （詳後述），惟內政部公告辦理「槍砲彈藥刀械管制條例」第十八條第二項之
      自首期間，實施期間係自八十六年十一月二十六日起至八十七年二月二十五日
      止，計三個月，而被告向警方自首之日期則為八十六年十月七日，並非上開內
      政部公告之自首期間，尚難依違反槍砲彈藥刀械管制條例第十八條第二項之規
      定，免除其刑，附此敘明。
    綜上所述，被告未經許可，製造可發射子彈具有殺傷力之其他槍枝之犯行，亦堪
    予認定。
三、按被告丙○○行為後，毒品危害防制條例已於八十七年五月二十日公布，自同年
    月二十二日起施行。海洛因依該條例第二條第二項第一款之規定，列屬第一級毒
    品。施用第一級毒品者，處六月以上五年以下有期徒刑；犯施用第一級毒品罪，
    檢察官應先將被告送勒戒處所觀察、勒戒；經觀察、勒戒後，有繼續施用毒品傾
    向者，應由檢察官聲請法院裁定令入戒治處所施以強制戒治，其期間為一年；依
    第二十條第二項強制戒治期滿或交付保護管束期滿，應由檢察官為不起訴之處分
    ；又本條例修正前繫屬之案件，除有刑法第二條第一項但書之情形外，審判中之
    案件，由法院依修正後規定處理之，依修正後規定應為不起訴之處分者，法院應
    為免刑之判決，毒品危害防制條例第十條第一項、第二十條第一項、第二項、第
    二十三條第一項、第三十五條第三款分別定有明文。以之與行為時之肅清煙毒條
    例第九條第一項相比較結果，以新法即毒品危害防制條例之規定有利於被告，依
    刑法第二條第一項前段之規定，自應適用該新法。次按，被告行為後，槍砲彈藥
    刀械管制條例亦已於八十六年十一月二十四日修正公布，於同年月二十六日施行
    ，原第十條第一項之規定修正為第十一條第一項，比較新舊法結果，以舊法之處
    罰較輕，較有利於被告，應依刑法第二條第一項但書之規定，適用舊法第十條第
    一項之規定。再按，被告行為後，刑法第四十一條業於九十年一月四日修正，同
    年月十日經總統公布，已於同年月十二日生效，修正後之刑法第四十一條第一項
    前段規定：「犯最重本刑為五年以下有期徒刑以下之罪，而受六個月以下有期徒
    刑或拘役之宣告，因身體、教育、職業、家庭之關係或其他正當事由，執行顯有
    困難者，得以一元以上三元以下折算一日，易科罰金。」而比較新舊法規定之結
    果，以修正後規定有利於被告，自應依刑法第二條第一項前段之規定適用裁判時
    之刑法第四十一條第一項前段之規定。核被告所為係犯毒品危害防制條例第十條
    第一項之施用第一級毒品海洛因罪及行為時之槍砲彈藥刀械管制條例第十條第一
    項之未經許可製造可發射子彈具有殺傷力之其他槍砲罪。公訴人認被告如事實三
    所示之犯行，應論以對被告較有利之行為時槍砲彈藥刀械管制條例第九條之一第
    一項之未經許可擅自改造模型槍罪，然查，所謂「模型槍」係指：原設計非供殺
    敵、獵物，而使用特殊（空包）子彈，可供田徑比賽起始信號或供以嚇退野獸，
    或供射擊訓練（因具後作力，可模擬真槍，以磨練射手持槍之穩定性）等用途之
    金屬材質「槍枝」，非一般廠商為供觀賞或作樣品所製造之各類「槍枝模型」，
    亦非為市售之各類「玩具槍」，此經內政部警政署刑事警察局（八五）型鑑字第
    七八０一九號函釋在卷，查本案被告所製造之槍枝，依前揭鑑驗通知書，係仿Ｗ
    ＡＬＴＨＥＲ廠半自動手槍製造之玩具手槍改造而成，參照上開說明，核與槍砲
    彈藥刀械管制條例所謂之「模型槍」尚有未合，公訴人就此容有誤會，惟起訴事
    實既屬同一，爰依法變更起訴法條。被告製造上開槍枝前後持有之輕度行為已為
    製造之重度行為所吸收；又其施用第一級毒品海洛因前後持有海洛因之低度行為
    為其施用之高度行為所吸收，均不另論罪。其多次施用第一級毒品海洛因之行為
    ，時間緊接，手段相同，顯係基於概括之犯意為之，應依刑法第五十六條之規定
    ，論以一罪。又公訴人起訴之事實雖未敘及被告自八十六年十二月二十七日晚上
    九時五十分許以後起，至八十七年五月四日晚上九時許止之連續施用第一級毒品
    海洛因犯行，然該部分事實與公訴人起訴之事實既具有連續犯之裁判上一罪關係
    ，應為起訴效力所及，本院自得一併審究，在此敘明。被告未經許可製造可發射
    子彈具有殺傷力之其他槍砲之犯行，與前開連續施用第一級毒品海洛因之犯行，
    行為互殊，罪名互異，應分論併罰之。次查被告於犯罪後，未被有偵查犯罪職權
    之機關或公務員發覺其為犯人時，即向為其製作警訊筆錄之員警甲○○自首並繳
    出前開槍枝，業據被告供明在卷，並經證人甲○○到庭結證無訛（參見本院九十
    一年五月十日審理筆錄），係對於未被發覺之犯罪自首而接受裁判，應依行為時
    之槍砲彈藥刀械管制條例第十三條之二第一項前段之規定減輕其刑。又查被告曾
    因違反麻醉藥品管理條例等案件，經本院於八十四年六月三十日以八十四年度易
    字第二二二八號判決判處應執行有期徒刑六月，而於八十四年九月五日確定，並
    於八十五年二月八日以易科罰金執行完畢，此有台灣高等法院被告全國前案紀錄
    表與台灣桃園地方法院檢察署刑案資料查註紀錄表各乙份存卷可按，其於五年以
    內再犯本件有期徒刑以上之罪，為累犯，應依刑法第四十七條之規定加重其刑，
    並依同法第七十條之規定遞加之，並就未經許可製造可發射子彈具有殺傷力之其
    他槍砲罪部分，依同法第七十一條之規定，先加後減之。再查本件被告被訴施用
    第一級毒品海洛因，於毒品危害防治條例公布施行前已繫屬本院，本院爰依上開
    條例第三十五條第三款前段、第二十條第一項之規定，於八十七年六月八日以八
    十七年度訴字第三二二號裁定將被告送勒戒處所觀察、勒戒，執行結果認被告有
    繼續施用毒品傾向，有臺灣桃園看守所八十七年六月五日桃所禮衛字第００四六
    五號函附之有無繼續施用毒品傾向證明書一紙附卷可考，本院乃於八十七年六月
    三十日以八十七年度訴字第三二二號裁定將被告送戒治處所施以強制戒治一年，
    嗣因被告執行強制戒治已屆滿三月，其成效經評定為合格，無繼續戒治之必要，
    復經本院於八十七年十一月四日以八十七年度毒聲字第二五四三號裁定被告停止
    戒治，所餘戒治期間，付保獲管束，惟被告於保護管束期間有再施用第二級毒品
    安非他命（被告施用第二級毒品安非他命之犯行，業經本院另於九十年八月十五
    日以八十九年度易緝字第二二號論罪科刑）之行為，經本院於八十八年三月二十
    二日以八十八年毒聲字第一六七二號裁定撤銷停止戒治，令入戒治處所施以強制
    戒治，至八十九年十月二十五日執行強制戒治期滿，有本院上開刑事裁定四份、
    台灣桃園地方法院檢察署刑案資料查註紀錄表及台灣高等法院被告全國前案紀錄
    表、台灣桃園地方法院檢察署檢察官強制戒治處分執行指揮書各一份在卷可參，
    應依毒品危害防治條例第二十三條第一項、第三十五條第三款，諭知被告免刑之
    判決。爰審酌被告改造槍枝對社會治安危害之嚴重性、犯罪手段、犯後態度等一
    切情狀，量處如主文所示之刑，並諭知易科罰金之折算標準。
四、扣案之改造玩具手槍（槍枝管制編號：0000000000，含彈匣壹個）一
    支，係違禁物，應依刑法第三十八條第一項第一款規定沒收。又扣案之第一級毒
    品海洛因一包（驗餘淨重０‧二二公克）為查獲之毒品，應依毒品危害防制條例
    第十八條第一項前段規定，沒收銷燬之。而扣案之注射針筒十五支、注射針頭八
    支、注射用橡皮管一條、空袋二個及染有注射後擦拭血跡之衛生紙一團均係供被
    告施用第一級毒品海洛因所用之物；又槍管一支、槍枝零件一包則係供被告製造
    前開槍枝所用物，上開之物均為被告所有，此據其供陳在卷，應依刑法第三十八
    條第一項第二款之規定，併予宣告沒收。至扣案之馬林注射劑空瓶四個、點滴接
    頭三個，雖均係被告所有，惟查尚與被告所涉之施用第一級毒品海洛因之犯行無
    涉；另扣案之彈殼十一個、電熔膠槍一支、螺絲起子六支、老虎鉗五支、剪刀一
    支、扳手三支、銼刀七支、鐵鎚一支、噴燈一個，雖亦係被告所有，惟被告否認
    係改造槍枝所用之物，而本院亦查無上開之物確係供其製造具殺傷害力可發射子
    彈之槍枝所用之物之積極事證，又均非違禁物，尚與刑法第三十八條所定之沒收
    要件未合，再者，扣案之電鑽一支則係被告之父彭惠仁所有，本院自均無從對之
    宣告沒收，併此敘明。
據上論斷，應依刑事訴訟法第二百九十九條第一項、第三百條，修正前槍砲彈藥刀械
管制條例第十條第三項、第十三條之二第一項前段，毒品危害防制條例第十條第一項
、第二十三條第一項、第三十五條第三款、第十八條第一項前段，刑法第十一條前段
、第二條第一項、第五十六條、第四十七條、第四十一條第一項前段、第三十八條第
一項第一款、第二款、第三十九條，罰金罰鍰提高標準條例第二條，判決如主文。
本案經檢察官許曉薇到庭執行職務。
中      華      民      國    九十一    年      五      月    二十四    日
                          臺灣桃園地方法院刑事第一庭
                              審判長法  官   吳爭奇
                                    法  官   胡芷瑜
                                    法  官   范明達
右正本證明與原本無異。
如不服本判決，應於判決送達後十日內向本院提出上訴狀( 應附繕本 )，上訴於
臺灣高等法院。
                                    書記官   孫立文
中        華        民        國   九十一   年   五   月    二十九    日
附錄本判決論罪科刑依據之法條：
毒品危害防制條例第十條：
施用第一級毒品者，處六月以上五年以下有期徒刑。
槍砲彈藥刀械管制條例第十條第一項（修正前）
未經許可製造、販賣或運輸第四條第一款所稱其他可發射金屬或子彈具有殺傷力之各
式槍砲者，處五年以下有期徒刑。
